臺灣桃園地方法院交通事件裁定　　　　99年度交聲字第1718號
異　議　人
即受處分人　阮玉妙
上列受處分人因違反道路交通管理處罰條例事件，對於交通部公
路總局新竹區監理所桃園監理站民國99年11月15日所為之處分（
原處分案號：桃監裁罰字第裁52-DB0000000號），聲明異議，本
院裁定如下：
    主  文
異議駁回。
    理  由
一、按汽車駕駛人拒絕接受道路交通管理處罰條例第35條第1項
    酒精濃度測試之檢定者，處新臺幣（下同）6萬元罰鍰，並
    當場移置保管該汽車及吊銷該駕駛執照，又3年內不得考領
    駕駛執照，同條例第35條第4項前段、第67條第2項前段分別
    定有明文。
二、考諸受處分人阮玉妙身為車牌號碼086-EHW號普通重型機車
    之所有人，其於民國99年10月1日凌晨0時53分許駕駛該車行
    經桃園縣蘆竹鄉○○○街與奉化路交岔路口附近，酒後駕車
    而在該處受警攔停，直迄與警僵持爭執後，涉有拒絕接受值
    勤警員實施酒精濃度測試之情節，旋於同日為警當場掣單舉
    發，業歷舉發單位函送原處分機關調查結果，原處分機關猶
    認受處分人確有前開違規行為，秉植道路交通管理處罰條例
    第35條第4項前段、第67條第2項前段規定，遂以桃監裁罰字
    第裁52-DB0000000號裁決書裁處受處分人罰鍰6萬元、吊銷
    駕駛執照兼命3年內不得考領駕駛執照。
三、訊據受處分人聲明異議固不否認洵於上述時、地身處前開車
    輛內為警攔停要求實施酒精濃度測試之過程，縱願敘及耽誤
    時間截至警員掣單舉發時止未曾接受該項測試之事實，惟其
    避談有何違規應受處罰之舉措，辯稱：其僅站立該車車旁準
    備發動引擎而非駕駛人，亦未積極拒絕警員實施該項測試，
    主觀心態願意配合該項測試，僅係認為並非由其駕駛該車即
    無接受警員實施該項測試之理，況警員處理手法尚存不符法
    定程序之瑕疵云云。經查：
  (一)有關受處分人前所坦承各節，咸經證人即開單取締本件交通
    違規事件之舉發單位警員蔡孟志到庭詳陳無訛，復有桃園縣
    政府警察局桃警局交字第DB0000000號舉發違反道路交通管
    理事件通知單上載內容在卷資佐，諸多證據呈現情形互核一
    致，灼悉本段前提事實首堪認定。
  (二)按警察對於已發生危害或依客觀合理判斷易生危害之交通工
    具，得予以攔停並要求駕駛人接受酒精濃度測試之檢定，警
    察職權行使法第8條第1項第3款詳列明文，研析立法目的及
    學理通說見解，咸認本條規定意旨乃為補充道路交通管理處
    罰條例不足之處，遍閱同條例第35條第4項、第5項雖設處罰
    駕駛人拒絕接受該項測試之規定，但卻缺乏可據以要求駕駛
    人實施該項測試之規定，可見警察職權行使法即能補充道路
    交通管理處罰條例該部疏漏，且應歸類為「個別臨檢」之性
    質。次按行政院內政部警政署下達施行之警察人員對酒後駕
    車當事人實施強制作為應注意事項，屬於作業性行政規則，
    固不過係行政機關內部之業務處理方式，然因此種作業性行
    政規則在舉發機關實施酒測勤務上反覆適用之結果，往往影
    響人民權益甚鉅，產生間接法效、附屬效力或實質對外效力
    ，形成行政規則外部化之現象，倘若舉發機關違背此類作業
    性行政規則之規定時，其後處罰機關逕以作成之交通裁罰便
    可能依照程序瑕疵情節之輕重不同而成為可補正、得撤銷或
    無效之原因，所含瑕疵情節業達違法程度時，自係交通法庭
    所審查而得撤銷之對象。至受處分人原所主張舉發歷程於法
    未恰云云，既據其於本院調查中當庭改稱「（問：關於本件
    舉發及裁決書有何意見？）沒有。」等語，復未細說何以批
    判警員執法過當之緣由，本院遍閱證人即參與取締本件交通
    違規事件之舉發單位警員殷維國所言警員攔停以至掣單舉發
    之連續經過，未見有何程序瑕疵應予指出，堪認受處分人此
    部分辯白稍嫌失端，當可無庸贅加辨明論述。
  (三)探究受處分人雖以前詞一再抗辯未有駕駛該車拒絕接受酒精
    濃度測試之違規行為，惟經證人蔡孟志到庭結證「（問：可
    否陳述目睹受處分人有無違規過程？）99年10月1日凌晨0時
    53分，我於桃園縣蘆竹鄉○○○路與奉化路路口巡邏，…在
    該路口，看到受處分人騎一臺機車有車身搖晃情形，…就一
    路追到南順一街與奉化路路口，…當時我聞到受處分人身上
    有一股很重的酒氣。受處分人就依殷維國的話，而將機車熄
    火，並拔出鑰匙，此時我才拿出相機要攝影舉發過程。…我
    和殷維國都有要求受處分人實施酒測；她就立刻停下並對我
    們說她沒有騎機車，…我們又請受處分人配合酒測，並告知
    三次，…經三次之後我們就依規定開單舉發，並要受處分人
    簽收，但她都沒有反應。」等語，續經證人殷維國到庭結證
    「（問：有無目睹受處分人違規過程？）有目睹，…99年10
    月1日凌晨0時53分，我與蔡孟志警員各騎乘警用摩托車，負
    責各自的勤務，我於蘆竹鄉○○路與南順一街口，看到受處
    分人騎乘一臺機車且搖搖晃晃的，我立即從受處分人的外側
    車道騎車在她旁邊，請她於路旁停車。…當時我靠近受處分
    人時，她滿身有濃厚酒味。…當時我與蔡孟志警員一同請受
    處分人實施吹氣酒測，當時受處分人一邊哭鬧、一邊大聲，
    大聲說她沒有喝酒，…這時候蔡孟志就拿出相機全程攝影，
    並告知她酒測及相關權利共三次，…因為我們有經過三次權
    利告知，而受處分人均不肯酒測，所以蔡孟志已經在開單，
    我們就請受處分人於舉發單及拒測的空白酒測單上面簽名，
    但是受處分人完全不理睬我與蔡孟志，受處分人其實當時並
    沒有昏醉，因為她都有在與警衛對談，意識是清楚的，但受
    處分人是故意不理睬我們警察，…受處分人拒簽、拒收舉發
    單之後，我有告訴受處分人應到案日期、應到案處所，但受
    處分人只和警衛說話，不理睬我們。」等語，顯示受處分人
    便係該車駕駛人卻仍執意藉故拖延避不接受該項測試等情歷
    歷，參以受處分人前後所述事發過程更見不一，忽以聲明異
    議狀載稱其只趴坐其他機車短暫休息云云，忽於本院調查中
    改稱其乃準備發動引擎而未達到駕駛階段云云，未若前開證
    人就所親見受處分人駕駛該車之過程始終表現堅指不移之情
    形，受處分人縱對部分細節事項仍事爭執，忖其說詞反覆自
    不如前開證人指陳之經過更為可信，徒然流為推諉卸責之語
    是不足採，兼斟受處分人於本院調查中已曾當庭自承經警要
    求實施酒精濃度測試但其僵持許久堅不受測等情昭著，從而
    受處分人涉有拒絕接受值勤警員實施酒精濃度測試一節要非
    無據。
  (四)觀以證人蔡孟志、殷維國於取締時擔任桃園縣政府警察局蘆
    竹分局南竹派出所警員，事發當下乃職司巡邏勤務，且與受
    處分人間素不結識又無怨懟，實無甘冒偽證罪責謅捏別詞構
    陷之虞，相較受處分人空言泛辯殊值信實，無由以其放任一
    己主觀漫加謬臆遽論證人蔡孟志、殷維國不利於受處分人之
    陳述出於矯撰，衡酌證人蔡孟志、殷維國所為證詞重要部分
    核對之結果大致吻符，足認其等上開證述內容誠可採信。
  (五)承之，本件事證業臻明確，受處分人違規事實堪以認定，舉
    發單位所為舉發未悖法理實情。
四、綜上所述，受處分人洵有上述違規行為，揆度道路交通管理
    處罰條例第35條第4項前段、第67條第2項前段規定，原處分
    機關裁處其罰鍰6萬元、吊銷駕駛執照兼命3年內不得考領駕
    駛執照，經核於法皆無違誤，則慮其之異議為無理由，自當
    予以駁回。
據上論斷，應依道路交通管理處罰條例第87條第2項、道路交通
事件處理辦法第18條，裁定如主文。
中    華    民    國   100    年    1     月    27    日
                  交通法庭  法  官  俞力華
以上正本證明與原本無異。
如不服本裁定，應於裁定送達後5 日內向本院提出抗告狀。
                            書記官  資念婷
中    華    民    國   100    年    1     月    28    日